臺灣桃園地方法院民事裁定　　　　　　　93年度小上字第56號
上　訴　人　甲○○○
訴訟代理人　陳鄭權律師
被上訴人　　綠鄉特區社區管理委員會
法定代理人　簡呂謝鄉
上列當事人間請求給付管理費事件，上訴人對於民國93年7 月19
日本院桃園簡易庭92年度桃小字第335 號第一審判決提起上訴，
本院裁定如下：
    主    文
上訴駁回。
第二審訴訟費用新台幣壹仟伍佰元由上訴人負擔。
    理    由
一、本件上訴意旨略以：被上訴人依其紀錄，係於民國86年10月
    19日召開綠鄉特區社區區分所有權人會議訂立規約而成立，
    惟該次區分所有權人會議僅係部分人士自行開會決議成立管
    理委員會推選管理委員，其決議均未依公寓大廈管理條例第
    29條規定之程序通過，被上訴人非合法之管理組織，縱使桃
    園縣政府工務局核發報備證明，亦難認被上訴人具有當事人
    能力。又桃園縣政府工務局因疏未詳查被上訴人報請核備文
    件之真偽，率爾核准，上訴人對該違法行政處分已另案提起
    訴願中，兩造並由原處分機關出面協調三方於93年3 月31日
    召開會議，並決議由上訴人所屬社區住戶另成立一管理組織
    ，從而被上訴人是否為系爭管理費受領權人，容有爭執餘地
    ，被上訴人並不得為民事訴訟之當事人而為有效之訴訟行為
    ，且當事人能力之存否法院應依職權調查，自應以被上訴人
    之起訴不合法，駁回被上訴人在第一審之訴，是原審不察，
    於法自有未洽等語，並聲明原判決不利於上訴人部分廢棄，
    上開廢棄部分，被上訴人在第一審之訴駁回。
二、按對於小額程序之第一審判決提起上訴，非以其違背法令為
    理由，不得為之。所謂判決違背法令，乃指判決不適用法規
    或適用不當，或有民事訴訟法第469 條所列第1 款至第5 款
    事由時，其判決當然為違背法令。又上訴不合法者，第二審
    法院應以裁定駁回之。民事訴訟法第436 條之24第2 項、第
    436 條之32第2 項準用第468 條及第469 條第1 款至第5 款
    、第444 條第1 項前段分別定有明文。並參照同法第436 條
    之25規定及最高法院71年台上字第314 號判例意旨，則當事
    人提起上訴，如依民事訴訟法第468 條規定，以小額程序之
    第一審判決有不適用法規或適用法規不當為理由時，其上訴
    狀或理由狀應有具體之指摘，表明原判決所違背之法令及其
    具體內容，以及依訴訟資料可認為原判決有違背法令之具體
    事實，並揭示該法規之條項或其內容，若係成文法以外之法
    則，應揭示該法則之旨趣，倘為司法院解釋或最高法院之判
    例，則應揭示該判解之字號或其內容，如以民事訴訟法第46
    9 條第1 款至第5 款所列情形為理由時，其上訴狀或理由書
    ，應揭示合於該條款之事實。上訴狀或理由書如未依此項方
    法表明，或其所表明者，顯與上開法條規定不相合時，即難
    認為已對小額程序之第一審判決之違背法令有具體之指摘；
    又上訴理由如僅引用原審判決時之攻擊防禦方法作為上訴理
    由，應認為未對原審判決有何具體之指摘，不得謂已合法表
    明上訴理由，其上訴均難認為合法。
三、經查本件上訴人對小額程序之原第一審判決提起上訴，僅空
    言泛稱綠鄉特區社區於86年10月19日召開之區分所有權人會
    議並未依公寓大廈管理條例第29條規定之程序通過決議，被
    上訴人非合法之管理組織，而不具有當事人能力云云，並未
    具體指出原審判決有如何違背法令情事，更未指明原審判決
    所違反之法令條項或其內容，以及依訴訟資料有何判決違背
    法令之具體事實。又上訴人上訴意旨爭執被上訴人欠缺當事
    人能力，並無受領系爭管理費之權利云云，核均屬上訴人於
    原審已提出之攻擊防禦方法，亦均於原審判決中予以斟酌，
    認：被上訴人主張上訴人為坐落綠鄉特區社區內門牌號碼桃
    園縣桃園市○○○街94之2 號房屋之所有權人，依該社區住
    戶規約規定，上訴人原應給付每月新台幣（下同）2,000 元
    之管理費，嗣兩造於本院88年度桃簡字第839 號給付管理費
    事件成立和解，兩造同意上訴人之管理費以應繳管理費之70
    ％即每月1,400 元計算，另自91年12月起，因綠鄉特區社區
    店面住戶反應，復經該社區區分所有權人會議決議減為每月
    1,000 元，惟上訴人自89年7 月起至91年11月止，積欠29個
    月之管理費共40,600元，自91年12月起至93年5 月止，積欠
    18個月之管理費共18,000元，總計58,600元等情，有被上訴
    人提出之土地暨建物登記謄本、本院88年度桃簡字第839 號
    和解筆錄、桃園縣政府89年11月20日八九府工建字第229352
    號函、綠鄉特區社區區分所有權人92年度第1 次臨時會議會
    議紀錄、欠費明細等件為證，且為上訴人所不爭執。而經原
    審依職權核對桃園縣政府以93年2 月17日府工使字第093002
    7570號函檢送之綠鄉特區社區管理委員會（管理負責人）申
    請報備書、綠鄉特區社區管理委員會（管理負責人）申請書
    檢查表、區分所有標的基本資料表、桃園縣政府工務局使用
    執照、建造執照、全體區分所有權人名冊、區分所有權人會
    議紀錄、綠鄉特區社區規約、綠鄉特區社區管理委員會組織
    章程等申請報備之資料，並無上訴人所稱綠鄉特區社區該次
    區分所有權人會議未達法定人數，所成立之管理委員會及規
    約不符法定程序而無當事人能力之情形，且該次會議出席委
    託書僅係區分所有權人因故無法出席而授權委託他人出席之
    證明，不能證明實際之出席人數，上訴人所指簽章人數54名
    乃全體區分所有權人名冊，與出席人數44名亦無關涉，上訴
    人所辯被上訴人之管理委員會及社區規約不符法定程序云云
    ，尚無可採。又上訴人所屬之Ａ棟住戶欲成立永福商店社區
    管理委員會，並未經該社區全體區分所有權人會議決議同意
    ，已與公寓大廈管理組織申請報備處理原則第2 條第2 項第
    2 款及公寓大廈管理條例第31條規定不合，且上開永福商店
    社區管理委員會申請桃園縣政府備查乙案，亦經桃園縣政府
    以所負資料不符規定予以退件，亦有桃園縣政府92年10月27
    日府工使字第0920239088號函、92年8 月15日府工使字第09
    20184344號函各1 件附卷可稽，上訴人抗辯其所屬之Ａ棟大
    樓已依法另成立管理委員會云云，亦不可取。上訴人如認其
    係綠鄉特區社區Ａ棟店面住戶，所享有之權益及公共設施之
    使用均不及其他住戶，自可透過區分所有權人會議協商解決
    ，且被上訴人經上訴人及其他店面住戶反應後，亦通過區分
    所有權人會議決議將管理費自每月2,000 元調降為1,000 元
    ，上訴人自應遵守該社區區分所有權人會議之決議繳交管理
    費，尚不得以其所享有之權益及公共設施之使用均不及該社
    區其他住戶，執為拒絕繳交管理費之正當理由。是被上訴人
    依公寓大廈管理條例第21條規定，請求上訴人給付積欠之系
    爭管理費共56,800元，及自93年7 月6 日起至清償日止，按
    年息5 ％計算之利息，及其遲延利息，均有理由，並依職權
    宣告假執行等情，經核與法均無違誤，自難因上訴人空言指
    摘原審判決未察明被上訴人之當事人能力，即謂原審判決有
    何違背法令之處。至上訴人提起本件上訴後，另於93年9 月
    23日，對桃園縣政府准予被上訴人備查之通知提起行政訴願
    ，且桃園縣政府早於同年3 月22日，協調兩造及其他住戶開
    會討論綠鄉特區社區住戶欲分別獨立成立管理組織事宜等情
    ，雖有上訴人提出之訴願書、桃園縣政府93年3 月31日府工
    使字第0930073385號函、協調會議記錄、簽到各1 件為證，
    惟此均屬新的攻擊防禦方法，依民事訴訟法第436 條之28前
    段規定，本院不得加以審酌，亦難因此認定原審判決有何違
    法之處。況依上開協調會議記錄所載之會議結論為：因公共
    設施無法分割，獨立成立管理組織有實務面的困難，在與會
    住戶和管理委員會（即被上訴人）代表雙方認同之下，請管
    理委員會與Ａ棟12戶住戶協商在原有管理委員會架構之下另
    成立管理組織，並釐清權利義務等語，亦有系爭協調會議記
    錄存卷可按，可知上訴人所屬之Ａ棟住戶是否另成立管理組
    織或脫離被上訴人之管理範圍，尚待與被上訴人協調，在其
    雙方協調未成立前，自不足以影響被上訴人依公寓大廈管理
    條例第21條及綠鄉特區社區規約之規定，得請求上訴人給付
    積欠系爭管理費之權利，上訴人以系爭協調會議記錄及訴願
    書，抗辯：被上訴人是否為系爭管理費受領權人，尚有爭執
    餘地，被上訴人並不得為民事訴訟之當事人，其當事人能力
    有欠缺云云，實無可採。是參照前開說明，足認上訴人之上
    訴未合法表明上訴理由，從而其執上開事由提起上訴，顯不
    合法，應予駁回。
四、次按於小額訴訟之上訴程序，法院為訴訟費用之裁判時，應
    確定其費用額。又訴訟費用，由敗訴之當事人負擔。民事訴
    訟法第436 條之19第1 項、第436 條之32第1 項及第78條規
    定甚明。本件上訴既無理由，上訴費用自應由上訴人負擔，
    是上訴人負擔之訴訟費用額確定為1,500元。
據上論結，本件上訴為不合法，依民事訴訟法第436 條之32第1
項、第2 項、第436 條之19第1 項、第444 條第1 項前段、第95
條、第78條，裁定如主文。
中　　華　　民　　國　　94　　年　　8 　　月　　23　　日
                  民事第三庭  審判長法　官　潘進柳
                                    法　官　劉雪惠
                                    法　官　林雯娟
以上正本係照原本作成
本裁定不得抗告
中　　華　　民　　國　　94　　年　　8 　　月　　23　　日
                                    書記官　簡維萍
